【裁判字號】    99,審訴,140
【裁判日期】    990727
【裁判案由】    毒品危害防制條例
【裁判全文】
臺灣士林地方法院刑事判決             99年度審訴字第140號
公  訴  人  臺灣士林地方法院檢察署檢察官
被      告  甲○○
上列被告因違反毒品危害防制條例案件，經檢察官提起公訴（99
年度撤緩毒偵字第3 號），被告於本院準備程序中就被訴事實為
有罪之陳述，經本院合議庭裁定由受命法官獨任行簡式程序審理
，並判決如下：
    主  文
甲○○施用第一級毒品，處有期徒刑柒月，扣案之海洛因（合計
驗餘淨重零點陸壹肆公克）沒收銷燬，扣案盛裝前開海洛因所
用之包裝袋只，均沒收。
    事  實
一、甲○○前因施用第一級毒品案件，經本院以96年度毒聲字第
    496 號裁定送觀察、勒戒後，認有繼續施用毒品之傾向，再
    經本院以97年度毒聲字第141 號裁定令入戒治處所施以強制
    戒治，於民國97年12月5 日停止戒治執行完畢釋放出所，並
    經臺灣士林地方法院檢察署檢察官以98年度戒毒偵字第16號
    為不起訴處分確定。詎甲○○仍未戒除毒癮，復於前開觀察
    、勒戒及強制戒治執行完畢釋放後5 年內，基於施用第一級
    毒品海洛因之犯意，於98年4 月24日上午8 時許，在其當時
    位於臺北市○○區○○路496 號1 樓2 號房之租屋處，以針
    筒注射方式，施用海洛因1 次。嗣於98年4 月24日15時許，
    在臺北市○○區○○路490 號前，因形跡可疑，為警盤查，
    甲○○於有偵查犯罪權限之公務員尚未發覺其犯罪前，主動
    交出其所有第一級毒品海洛因3 包（合計淨重0.36 2公克）
    ，且向警員自首上開施用第一級毒品海洛因犯行而接受裁判
    ，並同意員警採集其尿液送驗，嗣鑑驗結果證實確呈嗎啡陽
    性反應。
二、案經臺北縣政府警察局海山分局報告臺灣士林地方法院檢察
    署檢察官偵查起訴及臺北市政府警察局中山分局報告臺灣臺
    北地方法院檢察署檢察官呈請臺灣高等法院檢察署檢察長令
    轉臺灣士林地方法院檢察署檢察官偵查起訴，並經本院改依
    簡式程序審理。
    理  由
一、上揭犯罪事實，業據被告甲○○於警詢、偵查中、本院準備
    程序及審理時迭承不諱（參見臺灣士林地方法院檢察署98年
    度毒偵字第870 號偵卷第9 頁、第39頁、第95頁，臺灣臺北
    地方法院檢察署98年度偵字第1679號偵卷第5 頁、第33頁，
    本院卷第36頁、第38頁背面至第39頁），又被告於98年4 月
    24日在海山分局為警所採尿液，經送台灣檢驗科技股份有限
    公司以酵素免疫分析法初驗後，再以氣相層析質譜儀法複驗
    ，證實其尿液呈嗎啡（即施用海洛因之代謝物）陽性反應，
    有台灣檢驗科技股份有限公司98年5 月21日濫用藥物檢驗報
    告及臺北縣政府警察局海山分局毒品案件尿液檢體編號及姓
    名對照表等件附卷可稽（附於同上第870 號偵卷第21頁、第
    57頁）；此外，並有被告自承其所有並供己施用之海洛因3
    包（經送交通部民用航空局航空醫務中心鑑定後，證實為海
    洛因無訛，有交通部民用航空局航空醫務中心98年5 月11日
    航藥鑑字第0982395 號毒品鑑定書1 紙附於同上第870 號偵
    卷第102 頁可考）扣案可佐。綜上，足認被告自白與事實相
    符，可以採信，本案事證至為明確，被告犯行堪以認定。又
    被告前因施用毒品案件，經本院以96年度毒聲字第496 號裁
    定送觀察、勒戒後，認有繼續施用毒品之傾向，復經本院以
    97年度毒聲字第141 號裁定令入戒治處所施以強制戒治，於
    97年12月5 日執行完畢釋放出所，並經臺灣士林地方法院檢
    察署檢察官以98年度戒毒偵字第16號為不起訴處分確定乙情
    ，有臺灣高等法院被告前案紀錄表在卷可考，應甚明確。是
    被告於上開觀察、勒戒及強制戒治執行完畢釋放後5 年內，
    再犯本案施用毒品之犯行，公訴人提起公訴，於法並無不合
    ，本院自應依法論科。
二、按海洛因為毒品危害防制條例第2 條第2 項第1 款所稱之第
    一級毒品。核被告甲○○所為，係犯毒品危害防制條例第10
    條第1 項之施用第一級毒品罪，其持有第一級毒品海洛因進
    而施用，持有毒品之行為為施用毒品之當然手段，不另論以
    持有毒品罪（最高法院74年度台上字第3404號判例意旨參照
    ）。本件被告行經查獲地點之際，因形跡可疑，經警方上前
    盤查時，被告即主動交出海洛因3 包，並於警詢中供承施用
    海洛因之事實，且接受裁判，除有警詢筆錄可佐（參見同上
    第870 號偵卷第8 頁），並有卷附之臺北縣政府警察局海山
    分局刑事案件移送書在卷可稽（附於同上第870 號偵卷第1
    頁至第2 頁），足認在警方雖依經驗主觀認其不無可能涉嫌
    犯罪，尚乏確切之根據足對被告為合理懷疑之際，被告即主
    動將持有之毒品交出而自白其施用第一級毒品海洛因之犯行
    ，並接受裁判，應認符合自首之要件，爰依法減輕其刑。爰
    審酌被告曾因施用毒品犯行而送觀察、勒戒及強制戒治，仍
    不知悛悔，復再施用第一級毒品，顯見其無戒絕之決心，惟
    念其施用毒品乃戕害自己身心健康，尚未危及他人，本次施
    用毒品犯行僅有1 次，犯後於偵、審程序一貫坦承犯行，態
    度良好，並其犯罪之動機、目的及其智識程度、生活狀況等
    一切情狀，量處如主文所示之刑，以示懲儆。至被告所有供
    施用毒品所用之注射針筒1 支，並未扣案，復據被告供承於
    犯案後業已丟棄，堪認業已滅失，自無從宣告沒收，附此敘
    明。
三、扣案之海洛因（合計驗餘淨重0.3614公克），係查獲之第一
    級毒品，不問是否屬於犯人所有，應依毒品危害防制條例第
    18條第1 項前段之規定，諭知沒收銷燬，而扣案盛裝前開海
    洛因所用之包裝袋3 只，具有防止毒品裸露、散逸及便利毒
    品攜帶之功能，堪認係供本案犯行所用之物，復據被告供明
    為其所有之物，均應依刑法第38條第1 項第2 款之規定宣告
    沒收。至鑑驗時採樣之海洛因合計0.0006公克，已因鑑驗用
    罄而滅失，自無從諭知沒收銷燬，併予敘明。
據上論斷，應依刑事訴訟法第273 條之1 第1 項、第299 條第1
項前段，毒品危害防制條例第10條第1 項、第18條第1 項前段，
刑法第11條、第62條前段、第38條第1 項第2 款，判決如主文。
本案經檢察官葉乃瑋到庭執行職務。
中    華    民    國    99    年    7     月    27    日
                  刑事第一庭法  官  吳祚丞
以上正本證明與原本無異。
如不服本判決應於收受判決後10日內向本院提出上訴書狀，並應
敘述具體理由；其未敘述上訴理由者，應於上訴期間屆滿後20日
內向本院補提理由書（均須按他造當事人之人數附繕本）「切勿
逕送上級法院」。
                            書記官  丁梅芬
中    華    民    國    99    年    7     月    27    日
附錄論罪科刑法條：
毒品危害防制條例第10條第1 項
施用第一級毒品者，處 6 月以上 5 年以下有期徒刑。

司法院資訊處製作；財團法人民間司法改革基金會備份。
